臺灣臺中地方法院刑事判決　　　　　　　96年度易緝字第70號
公　訴　人　臺灣臺中地方法院檢察署檢察官
被　　　告　乙○○
　　　　　　　　　　（現另案於臺灣臺中監獄執行中）
上列被告因詐欺案件，經檢察官提起公訴（九十五年度偵字第四
七一○、九○五八號），及移送併辦（九十六年度偵緝字第五一
六、七九五號），本院判決如下：
    主    文
乙○○連續意圖為自己不法之所有，以詐術使人將本人之物交付
，處有期徒刑貳年。
    犯罪事實
一、緣乙○○與林鳳英（業經本院以九十五年度易字第一三二一
    號判處有期徒刑六月，目前上訴中）為同居關係，乙○○基
    於意圖為自己不法有之概括犯意，以向不特定人搭訕佯稱有
    低價電腦欲出售，使人陷於錯誤而交付財物之方式詐取他人
    錢財，林鳳英明知上情，仍基於幫助乙○○詐欺取財之犯意
    ，分別於九十二年六月間某日及九十四年四月間某日，在不
    詳地點，將其名下車牌號碼５４９７－ＦＸ號自用小客車及
    所申租0000000000號行動電話門號，交給乙○○使用，充作
    乙○○向他人詐欺取財之工具。嗣：
（一）乙○○於九十四年七月十日下午三時三十分許，駕駛上開
      自用小客車，行經臺南市○區○○路三段國立成功大學校
      區側門旁，見甲○○停妥機車走出側門，即假稱因國立成
      功大學資訊工程系向其購買電腦要送貨問路為由搭訕，並
      佯稱其做電腦地下買賣，不能讓警方知悉故將電腦放在另
      一輛貨車上，詢問甲○○是否要購買，致甲○○陷於錯誤
      ，與乙○○討價還價後，表示欲以新臺幣（下同）五千元
      購買電腦一臺，並於同日下午四時許在臺南市○區○○路
      二八號麥當勞前交付五千元，乙○○即詐稱請甲○○回至
      臺南市○區○○○段停車處等候待其取貨交付，遂駕車離
      去，甲○○久候二十分鐘後未見乙○○載送電腦前來，始
      知受騙。
（二）乙○○於九十四年九月四日晚間十時四十五分許，駕駛上
      開自用小客車至臺中市○區○○路與學士路口之停車場內
      ，向丁○○搭訕，並提出電腦型錄供丁○○選購，訛稱型
      錄上價值八萬元之華碩電腦，現因其缺錢故僅賣二萬五千
      元，丁○○因貪圖低價誤信為真而陷於錯誤，同意以二萬
      五千元之價格購買，並至自動櫃員機提領一萬元，連同身
      上已有之一萬五千元，共交付乙○○二萬五千元，乙○○
      即詐稱請丁○○回至上開停車場等候待其取貨交付，並留
      下0000000000號行動電話門號以供聯絡，遂駕車離去，嗣
      丁○○久候未見乙○○載送電腦前來，且撥打上開行動電
      話門號竟進入語音信箱，始知受騙。
（三）乙○○於九十四年九月十日下午二時許，駕駛上開自用小
      客車至王柚極在臺中縣大雅鄉○○○路四四三號所開設之
      電腦維修公司，向王柚極謊稱其家中電腦壞掉，需請王柚
      極前往維修，王柚極不疑有他，即搭乘乙○○所駕駛上開
      自用小客車，擬前往維修，途經臺中縣大雅鄉○○○路與
      中清南路口處，乙○○將車停在路旁，向王柚極佯稱：其
      實不是要請王柚極前往維修電腦，而係有走私水貨電腦擬
      出售，問王柚極是否購買等語，使王柚極陷於錯誤，同意
      以五千元購買該電腦，俟王柚極交付五千元後，乙○○要
      求王柚極先回公司等候其取貨交付，並留下0000000000號
      行動電話門號以供聯絡，惟王柚極久候多時，未見乙○○
      將所購買電腦送至公司，始知受騙。
（四）乙○○於九十四年十一月四日下午四時四十分許，駕駛上
      開自用小客車，行駛至臺中縣大里市○○○路二七號前，
      自稱「蔡大哥」，向甫欲進入工業七路二七號之林青華問
      路搭訕，佯稱有走私電腦欲低價出售，並提出型錄供林青
      華選購，林青華因貪圖低價誤信為真，同意以四千元購買
      筆記型電腦一臺，乙○○即將林青華載往臺中縣大里市○○路與工業十二路口，由林青華在該路口所設之自動櫃員
      機提領四千元交付乙○○，乙○○取得款項後，旋詐稱需
      至附近拿取電腦，要求林青華在場等候，且為取信於林青
      華，由林青華記下其所駕駛之上開自用小客車車號及其使
      用之0000000000號行動電話門號，即駕車離去。嗣林青華
      久候未見乙○○返回交貨，撥打上開行動電話門號竟已關
      機，林青華始知受騙。
（五）乙○○於九十四年十二月十二日晚間七時三十分許，駕駛
      上開自用小客車，行經臺中市○區○○○路八○一號，自
      稱其為「川哥」，向范揚恩假稱欲往臺中市○區○○路銷
      售電腦設備而問路為由搭訕，並佯稱其車內有全新電腦出
      售，致范揚恩陷於錯誤，表示欲以每臺一萬元之價格，購
      買二臺電腦，乙○○即載范揚恩至臺中市○區○○路之福
      平里郵局，由范揚恩提領二萬元交給乙○○，乙○○旋訛
      稱先前往取貨而駕車離去，嗣范揚恩久候未見乙○○載送
      電腦前來，始知受騙。
（六）乙○○於九十五年六月九日凌晨零時許，駕駛上開自用小
      客車至臺中市○○區○○路六四號，向陳稘樺（起訴書誤
      載為林祺樺）佯稱有一批中古電腦可出售，並提供型錄供
      陳稘樺閱覽，使陳稘樺陷於錯誤，同意以一萬七千元購買
      該批電腦，並先支訂金付五千元予乙○○，乙○○於同年
      月十日晚間九時許，再駕駛上開自用小客車至上址，向林
      稘樺表示要帶陳稘樺去取該批電腦，陳稘樺遂委託其友人
      詹茂源搭乘被告之上開自用小客車前往取貨，途中詹茂源
      於車上交付一萬二千元予乙○○，乙○○旋即要詹茂源先
      下車，自己至對面取貨，使詹茂源深信不疑，依指示下車
      後，乙○○旋趁機駕車逃離現場。嗣詹茂源將上揭事實轉
      告陳稘樺，陳稘樺始知受騙。
二、案經臺中縣警察局霧峰分局移送臺灣臺中地方法院檢察署檢
    察官偵查起訴，及臺中市警察局第二分局、臺中市警察局第
    六分局移送臺灣臺中地方法院檢察署檢察官移送併辦。
    理    由
一、訊據被告乙○○對於其使用登記於同案被告林鳳英名下之車
    牌號碼５４９７－ＦＸ號自用小客車及所申租0000000000號
    行動電話門號，作為詐騙之工具，陸續向不特定人即證人丁○○及被害人王柚極、林青華、范揚恩，暨告訴人陳稘樺佯
    稱有低價電腦欲出售，使證人丁○○及被害人王柚極、林青
    華、范揚恩、詹茂源暨告訴人陳稘樺均陷於錯誤而交付財物
    之方式詐欺取財等情坦承不諱，惟矢口否認有詐騙證人甲○○之犯行，辯稱：其沒有在九十五年七月十日下午三時三十
    分許，駕駛上開自用小客車，到臺南市○區○○路三段國立
    成功大學校區側門旁兜售電腦云云。惟查：
（一）證人甲○○於本院九十六年三月二十二日審理時到庭證述
      ：在庭的乙○○與對其施用詐術的人，肚子都大大的，身
      材沒有很高，當時對其施用詐術的人，是開一輛藍色的車
      子，車牌號碼最後二字為「ＦＸ」，其有將詳細車牌號碼
      記下交給警方，且車上坐有一位四、五十歲的女子及一位
      六、七歲的小孩；其被騙當日，本來在臺南市成功大學側
      門停好機車要準備走進校門，那個人就走過來搭訕，說資
      訊工程系教授向他預定一批電腦，但他找不到資訊工程系
      ，問其該系在哪裡，後來他說筆記型電腦是從臺北運下來
      ，一定要銷售完畢才可以回去，問其想不想買，其本來覺
      得太貴了，他就詢問願意以多少錢購買，其說五千元，他
      答應了，其就騎機車，由他開上開藍色的車子跟在後面，
      一起到臺南市○○路，由其領款五千元後交給他，他就說
      要去另一臺貨車上取貨，要其回到原來搭訕的地點等候，
      但其回到原來搭訕的地方，就等不到人了等語屬實。審之
      證人甲○○於於九十四年七月十日第一次警詢時，即已明
      確指出行騙之人年齡約四十至五十歲，身高約一百六十五
      公分至一百七十公分，有啤酒肚，並於九十四年七月二十
      五日第二次警詢時，再次說明行騙之人年約五十歲左右，
      有啤酒肚，身高約一百六十五公分，平頭之特徵，此均與
      被告乙○○之外觀身材相仿；且證人甲○○於九十四年七
      月十日、九十四年十一月四日警詢時，均陳稱行騙之人所
      開自用小客車是藍色的，車牌號碼為「５４９７－ＦＸ」
      ，而該車之顏色確為藍色一節，亦有車籍作業系統－查詢
      認可資料一份存卷可稽；又同案被告林鳳英是四十四年七
      月三十一日生，於九十四年七月十日時，年近五十歲，而
      被告於本院九十六年二月二十六日行準備程序時坦承其與
      同案被告林鳳英所生的第二個小孩，現在是讀小學二年級
      等情，則該小孩於九十四年七月間，年紀應為六、七歲無
      訛，是由證人甲○○所描述行騙之人的長相既與被告乙○○相仿、隨行女子及小孩的特徵，亦與同案被告林鳳英、
      被告乙○○與同案被告林鳳英所生第二個小孩的外觀條件
      相同，且遭證人甲○○記下車號的自用小客車，即為登記
      在同案被告林鳳英名下而交給被告乙○○使用之車牌號碼
      「５４９７－ＦＸ」藍色自用小客車，而詐騙手法亦與被
      告乙○○向來之行騙手段相同等情觀之，可知對證人甲○○行騙之人，應即為被告乙○○甚明。
（二）再者，被告乙○○施用上開詐術使證人丁○○及被害人王
      柚極、林青華、范揚恩、詹茂源，暨告訴人陳稘樺均陷於
      錯誤，而分別交付二萬五千元、五千元、四千元、二萬元
      、一萬二千元、五千元之事實，業據證人丁○○於偵訊時
      結證屬實，且證人丁○○之證詞，無顯不可信之情況，依
      刑事訴訟法第一百五十九條之一第二項規定，得為證據使
      用，且經被害人王柚極、范揚恩及告訴人陳稘樺於警詢時
      指述明確，及被害人林青華於警詢時、偵訊中指稱綦詳，
      而被告乙○○於本院審理時，對被害人王柚極、范揚恩、
      告訴人陳稘樺於警詢時，暨被害人林青華於警詢時、偵訊
      中所為陳述之證據能力表示沒有意見，依刑事訴訟法第一
      百五十九條之五第一項規定，被害人王柚極、范揚恩及告
      訴人陳稘樺於警詢時之陳述，暨被害人林青華於警詢時、
      偵訊中所為陳述，應均具有證據能力，復有中國信託自動
      櫃員機交易明細、大里市農會自動櫃員機交易明細表各一
      份在卷可稽，可知被告乙○○確有對證人丁○○及被害人
      王柚極、林青華、范揚恩、詹茂源暨告訴人陳稘樺施用詐
      術以詐欺取得財物之犯行。
（三）另同案被告林鳳英前於九十年間，曾因將登記在其名下之
      車牌號碼ＱＣ－６９４２號自用小客車交由被告乙○○使
      用，由被告乙○○駕駛該車在九十年四月二十七日詐騙案
      外人陳盈洲交付二臺舊電腦、一具手機及二千元得逞，嗣
      同案被告林鳳英經臺灣臺中地方法院檢察署檢察官以罪證
      不足為由而於九十一年二月二十二日以九十一年度偵字第
      二五○五號為不起訴處分；又於九十二年間，同案被告林
      鳳英因將登記在其名下之車牌號碼５４９７－ＦＸ號自用
      小客車及0000000000行動電話門號交給被告乙○○使用，
      由被告乙○○於九十二年十月二十一日駕駛該車及以該行
      動電話門號取信案外人潘鴻至訛稱欲出售筆記型電腦一臺
      ，使案外人潘鴻至陷於錯誤而交付一萬五千元，嗣經臺灣
      桃園地方法院檢察署檢察官以罪證不足而於九十三年十月
      三十一日以九十三年度偵緝字第七○二號對同案被告林鳳
      英為不起訴處分；再於九十二年間，同案被告林鳳英因將
      登記在其名下之車牌號碼５４９７－ＦＸ號自用小客車交
      給被告乙○○使用，由被告乙○○於九十二年十一月二十
      八日駕駛該車佯稱欲出售手提電腦詐騙案外人張振榮交付
      一萬五千元得逞，嗣經臺灣臺中地方法院檢察署檢察官以
      罪證不足而於九十三年十月十二日以九十三年度偵緝字第
      四六七號對同案被告林鳳英為不起訴處分；復於九十三年
      間，同案被告林鳳英因將登記在其名下之車牌號碼５４９
      ７－ＦＸ號自用小客車及0000000000行動電話門號交給被
      告乙○○使用，由被告乙○○於九十三年八月二十一日駕
      駛該車及以該行動電話門號取信案外人曾富昭佯稱出售筆
      記型電腦一臺，使案外人曾富昭陷於錯誤而交付三千元，
      嗣經臺灣臺中地方法院檢察署檢察官以罪證不足而於九十
      三年五月十五日以九十三年度偵字第一九五六四號對同案
      被告林鳳英為不起訴處分，此有上開不起訴處分書共四份
      存卷足憑。是本院認定同案被告林鳳英自九十一年起至九
      十三年間止，歷經四次警、偵程序，對於同案被告係利用
      其所提供之自用小客車車牌號碼及行動電話門號以取信他
      人之手法，佯稱有低價電腦出售，利用他人貪小便宜之心
      態致陷於錯誤而交付金錢之詐騙方式，應知之甚明，故同
      案被告林鳳英於上開四案件獲不起訴處分後，不思與被告
      乙○○劃清財產使用之分際，猶任由被告乙○○使用登記
      在其名下之車牌號碼５４９７－ＦＸ號自用小客車，復於
      九十四年四月二十二日申請0000000000行動電話門號後交
      給被告乙○○使用，甚且0000000000行動電話門號於九十
      四年十一月四日之通聯記錄（見臺灣臺中地方法院檢察署
      九十五年度偵字第四七一○號偵查卷宗第九至十頁），可
      知被告乙○○於九十四年十一月四日詐騙被害人林青華之
      前後，與同案被告林鳳英所使用之0000000000行動電話門
      號均有多次聯絡，而同案被告林鳳英則於本院九十五年六
      月二十六日行準備程序時坦認：門號0000000000是其使用
      的行動電話，該日乙○○係為探望二人所生之小孩及拿給
      其生活費，所以有用電話聯絡等語明確，益徵同案被告林
      鳳英容任被告乙○○使用登記在其名下之自用小客車及行
      動電話門號，以換取同案被告乙○○詐騙所得甚明，是同
      案被告林鳳英有幫助被告乙○○詐欺取財之行為，甚為明
      確，併此敘明。
（四）綜上，被告乙○○上開所辯未詐騙證人甲○○云云，洵無
      可採。從而，其有對證人甲○○、丁○○及被害人王柚極
      、林青華、范揚恩、詹茂源暨告訴人陳稘樺施用詐術使之
      將金錢交付之犯行，均事證明確，堪予認定。
三、被告乙○○行為後，刑法業於九十四年一月七日修正，於同
    年二月二日公布，於九十五年七月一日施行。按行為後法律
    有變更者，適用行為時之法律，但行為後之法律有利於行為
    人者，適用最有利於行為人之法律，修正後即現行刑法第二
    條第一項訂有明文。又按比較新舊法，應就罪刑有關之共犯
    、未遂犯、想像競合犯、牽連犯、連續犯、結合犯，以及累
    犯加重、自首減輕暨其他法定加減原因（如身分加減）與加
    減例等一切情形，綜其全部罪刑之結果而為比較，此有最高
    法院九十五年五月二十三日第八次刑庭會議決議第一、（四
    ）則可資參照：
（一）刑法第三百三十九條第一項詐欺取財罪，其罰金刑之法定
      刑原為得科或併科銀元一千元以下罰金，依修正後刑法施
      行法增訂第一條之一：「中華民國九十四年一月七日刑法
      修正施行後，刑法分則編所定罰金之貨幣單位為新臺幣。
      九十四年一月七日刑法修正時，刑法分則編未修正之條文
      定有罰金者，自九十四年一月七日刑法修正施行後，就其
      所定數額提高為三十倍。但七十二年六月二十六日至九十
      四年一月七日新增或修正之條文，就其所定數額提高為三
      倍」及刑法第三十三條第五款修正為：「主刑之種類如下
      ：五、罰金：新臺幣一千元以上，以百元計算之」等規定
      觀之，依修正後之法律，刑法第三百三十九條第一項詐欺
      取財罪所得科處之罰金刑最高為新臺幣三萬元、最低為新
      臺幣一千元，然依被告乙○○行為時之刑罰法律，即罰金
      罰鍰提高標準條例第一條前段規定之提高倍數十倍及修正
      前刑法第三十三條第五款規定之罰金最低額一元計算，則
      刑法第三百三十九條第一項之詐欺取財罪所得科處之罰金
      最高額仍為新臺幣三萬元，然最低額僅為新臺幣三十元。
      因此，比較上述修正前、後之刑罰法律，自以被告乙○○
      行為時關於科處罰金刑之法律較有利於被告乙○○。
（二）被告乙○○行為後，刑法第五十六條連續犯之規定，於九
      十四年一月七日修正公布刪除，並於九十五年七月一日施
      行，是於新法修正施行後，被告乙○○於本案所為多次詐
      欺取財之犯行，即須分論併罰。則被告乙○○之犯行，因
      行為後新法業已刪除連續犯之規定，此刪除雖非犯罪構成
      要件之變更，但顯已影響行為人刑罰之法律效果，自屬法
      律有變更，經比較新、舊法規定，修正後之規定對於被告
      乙○○較為不利，依刑法第二條第一項前段之規定，仍應
      適用較有利於被告乙○○之行為時法律即舊法論以連續犯
      。
（三）綜合上述各條文修正前、後之比較，揆諸前揭最高法院決
      議及修正後刑法第二條第一項規定之「從舊從輕」原則，
      被告乙○○自應適用其行為時之法律，即修正前刑法之相
      關規定，予以論處。
三、核被告乙○○所為，係犯刑法第三百三十九條第一項之詐欺
    取財罪。且：
（一）被告先後多次詐欺取財之犯行，時間緊接，方式相同，觸
      犯構成要件相同之罪名，顯均係基於概括犯意反覆為之，
      為連續犯，應依修正前刑法第五十六條規定，以一罪論，
      並加重其刑。
（二）公訴意旨就被告乙○○詐騙證人丁○○、告訴人陳稘樺、
      被害人詹茂源之犯行，雖未起訴，惟本院認此部分與檢察
      官起訴被告詐騙被害人林青華而經判決有罪部分有連續犯
      之裁判上一罪關係存在，且經檢察官請求併案審理，依審
      判不可分原則，本院自得加以審理，附此敘明。
（三）另公訴意旨就被告乙○○詐騙證人甲○○及被害人王柚極
      、范揚恩之犯行，雖未起訴，惟本院認此部分與檢察官起
      訴經判決有罪部分有連續犯之裁判上一罪關係存在，依審
      判不可分原則，本院自得加以審理。
（四）爰審酌被告乙○○前於九十三年間，因以同一犯罪手法詐
      騙案外人吳展屹、詹仁嘉，經本院以九十三年度易字第一
      ○八五號判處有期徒刑一年，經提起上訴後，由臺灣高等
      法院臺中分院於九十三年十二月十五日以九十三年度上易
      字第一二九○號駁回上訴確定，詎被告乙○○棄保逃亡，
      拒不前往執行，經臺灣臺中地方法院檢察署於九十四年四
      月十四日對之發佈通緝一節，有本院九十三年度易字第一
      ○八五號、臺灣高等法院臺中分院九十三年度上易字第一
      二九○號刑事判決各一份及臺灣高等法院被告前案紀錄表
      、臺灣臺中地方法院檢察署刑案資料查註紀錄表各一份在
      卷可佐，顯見被告乙○○素行不佳，且被告乙○○於通緝
      期間，猶不知悔改，再以同一佯稱廉價出售電腦以誆騙貪
      圖小利者之詐騙手法，犯本案六次詐欺取財犯行，手段惡
      劣，犯後未能全部坦白認錯，仍飾詞狡辯未詐騙證人甲○○，心存僥倖，態度不佳，並無悔意，且本案證人甲○○
      、丁○○及被害人王柚極、林青華、范揚恩、詹茂源暨告
      訴人陳稘樺確因遭詐騙而分別受有五千元、二萬五千元、
      五千元、四千元、二萬元、一萬二千元、五千元之損害，
      被告乙○○迄未與之達成民事和解，未能填補其等之損害
      等一切情狀，量處如主文所示之刑，以示懲儆。
據上論斷，應依刑事訴訟法第二百九十九條第一項前段，刑法第
二條第一項、（修正前）第五十六條、第三百三十九條第一項、
（修正前）第三十三條第五款，罰金罰鍰提高標準條例第一條前
段，判決如主文。
本案經檢察官丙○○到庭執行職務
中　　華　　民　　國　　96　　年　　4 　　月　　12　　日
                    刑事第九庭  審判長法  官  周瑞芬
                                      法  官  余德正
                                      法  官  何世全
上正本證明與原本無異。
如不服本判決，應於送達後十日內向本院提出上訴狀（須附繕
本），上訴於臺灣高等法院臺中分院。
                                      書記官  何俞瑩
中　　華　　民　　國　　96　　年　　4 　　月　　12　　日
附錄本案論罪科刑法條
刑法第三百三十九條：
　意圖為自己或第三人不法之所有，以詐術使人將本人或第三人
  之物交付者，處五年以下有期徒刑、拘役或科或併科一千元以
  下罰金。
　以前項方法得財產上不法之利益或使第三人得之者，亦同。
　前二項之未遂犯罰之。
